臺灣高等法院刑事判決　　　　　　　　 94年度上訴字第422號
上訴人　即
被　　　告　庚○○
選任辯護人　劉大新律師
上　訴　人
即　被　告　丁○○
　　　　　　　　　　巷18號
指定辯護人　本院公設辯護人乙○○
上列上訴人因殺人等案件，不服臺灣桃園地方法院93年度訴字第
1313號，中華民國94年1月11日第一審判決（起訴案號：臺灣桃
園地方法院檢察署93年度偵字第7009號），提起上訴，本院判決
如下：
    主  文
原判決撤銷。
庚○○未經許可，寄藏可發射子彈具有殺傷力之改造手槍，累犯
，處有期徒刑壹年肆月，併科罰金新臺幣陸萬元，罰金如易服勞
役，以新台幣玖佰元即銀圓佰元折算壹日。扣案之仿ＦＮ廠半
自動手槍製造之金屬玩具手槍換裝土造金屬槍管改造而成之改造
手槍壹把（含彈匣壹個，槍枝管制編號0000000000）、未扣案之
改造九０手槍壹把（含彈匣壹個）、扣案之制式子彈壹顆、改造
子彈貳顆，均沒收；又共同殺人，未遂，累犯，處有期徒刑捌年
陸月。扣案之仿ＦＮ廠半自動手槍製造之金屬玩具手槍換裝土造
金屬槍管改造而成之改造手槍壹把（含彈匣壹個，槍枝管制編號
000000000000）、未扣案之改造九０手槍壹把（含彈匣壹個）、
扣案之制式子彈壹顆，均沒收。應執行有期徒刑玖年陸月，併科
罰金新臺幣陸萬元，罰金如易服勞役，以新台幣玖佰元即銀圓
佰元折算壹日。扣案之仿ＦＮ廠半自動手槍製造之金屬玩具手槍
換裝土造金屬槍管改造而成之改造手槍壹把（含彈匣壹個，槍枝
管制編號0000 000000）、未扣案之改造九０手槍壹把（含彈匣
壹個）、扣案之制式子彈壹顆、改造子彈貳顆，均沒收。
丁○○共同殺人，未遂，處有期徒刑柒年。扣案之仿ＦＮ廠半自
動手槍製造之金屬玩具手槍換裝土造金屬槍管改造而成之改造手
槍壹把（含彈匣壹個，槍枝管制編號0000000000）、未扣案之改
造九０手槍壹把（含彈匣壹個）、扣案之制式子彈壹顆，均沒收
。
    事  實
一、庚○○曾因違反藥事法、麻醉藥品管理條例案件，經臺灣臺
    北地方法院於民國85年12月3日以85年度訴字第1771號判決
    就違反藥事法部分有判決期徒刑7月，就違反麻醉藥品管理
    條例部分判處有期徒刑6月，定應執行刑有期徒刑1年；又因
    犯竊盜案件，經臺灣臺北地方法院於86年1月31日以85年度
    易字第7272號判決判處有期徒刑6月；又因犯公共危險案件
    ，經臺灣士林地方法院於86年5月21日以86年度易字第1275
    號判決判處有期徒刑6月。前開應執行有期徒刑1年、6月、6
    月部分接續執行，於87年3月23日假釋出獄，假釋期間付保
    護管束，於88年3月26日保護管束期滿，未執行之刑，以已
    執行論。
二、庚○○明知具有殺傷力之各式槍枝及子彈，非經主管機關許
    可，不得擅自為他人寄藏、持有，竟仍於92年9 月間某日，
    在其臺北市○○路277巷48號12樓之3住處，受真實姓名、年
    籍不詳，自稱「黃永松」之成年男子委託，接受「黃永松」
    所交付之機械性能良好、可擊發適用子彈、具有殺傷力之仿
    ＦＮ廠半自動手槍製造之金屬玩具手槍換裝土造金屬槍管改
    造而成之改造手槍（含彈匣1個，槍枝管制編號0000000000
    ）、可擊發而具殺傷力之改造子彈3顆，及可發射適用子彈
    具殺傷力之九０改造手槍、可擊發而具有殺傷力之制式子彈
    1顆、改造子彈3顆各一把後，即基於寄藏之故意，將之藏放
    在上址住處。
三、庚○○於93年1月18日晚間，與丁○○一同前往桃園縣蘆竹
    鄉○○村○○路3號之「雅勝屠宰場」，因不滿先前為其姐
    辛○○工作之甲○○於離職後與辛○○競業爭奪客戶，而與
    甲○○發生口角並互相拉扯，丁○○見狀遂將庚○○拉開，
    二人乃共乘辛○○之自用小貨車至臺北縣五股鄉辛○○之住
    處。庚○○因氣憤難耐，遂邀丁○○一同返回「雅勝屠宰場
    」教訓甲○○，並趨車同往庚○○位於臺北市○○路277巷
    48號12樓之3之住處取槍。其二人明知具有殺傷力之改造手
    槍、子彈，威力強大，任意對人發射，有致人死亡可能，仍
    不顧為之，庚○○於寄藏行為繼續中基於持有具殺傷力之改
    造手槍及子彈之犯意，丁○○則基於為供自己及庚○○犯罪
    之意思持有具殺傷力之改造手槍及子彈之犯意（二人就彼此
    持有具殺力槍、彈之基礎行為間，並有犯意聯絡），並共同
    基於不確定殺人故意之犯意聯絡，由庚○○持前開仿ＦＮ廠
    半自動手槍製造之改造手槍與克拉克改造手槍（未扣案，亦
    未於本案中擊發，無從認定是否具有殺傷力）各1把，另1把
    九０改造手槍（內有可擊發而具有殺傷力之制式子彈1顆、
    改造子彈3顆），則交付丁○○持有，再由庚○○駕車搭載
    丁○○至「雅勝屠宰場」山下之便利商店等候甲○○，等候
    期間辛○○因需使用該自用小貨車，遂撥打電話予庚○○，
    囑庚○○將該車駛回，庚○○將該車開回「雅勝屠宰場」，
    再由某不詳之人駕車將庚○○送回便利商店。嗣庚○○、丁○○因遲遲未見甲○○下山，不耐久候，乃決定至「雅勝屠
    宰場」找甲○○，並由庚○○撥打電話央求不知情之友人黃
    彬憲駕車接送。93年1月19日凌晨1時20分許抵達「雅勝屠宰
    場」，庚○○、丁○○即下車進入「雅勝屠宰場」，隨即由
    丁○○進入尋找甲○○，庚○○則持槍站於入口處附近攔截
    ，嗣丁○○自甲○○背後呼喊甲○○之綽號「小陳」，待甲○○聞聲轉身之際，丁○○即朝甲○○身體左側擊發1槍（
    改造子彈），彈頭穿透甲○○左手臂後射進腹部，致甲○○
    受有左尺骨粉碎性骨折、腹部槍傷合併肝臟破裂等傷害，甲○○隨即轉身沿牛隻處理區與工作區○○○○道逃逸，丁○○自後追趕並再擊發1槍（改造子彈），彈頭擊中走道右側
    牆壁後，反彈掉落在走道左側牆壁牆角旁，丁○○欲再射擊
    時，因手槍卡彈無法擊發，丁○○拉動滑套清槍，致制式子
    彈、改造子彈各1顆掉落在鐵網平台處，而甲○○則趁隙逃
    離該處，始倖免於死。丁○○與庚○○隨即搭乘黃彬憲駕駛
    之車輛，返回庚○○臺北市○○路277巷48號12樓之3之住處
    ，仿ＦＮ廠半自動手槍製造之改造手槍1把（槍枝管制編號
    000 0000000）嗣由庚○○攜至臺北縣中和市○○街14巷8號
    之3屋內藏放，九０改造手槍及克拉克改造手槍各1把則由丁○○寄放於某綽號「西川」之友人處，現去向不明。嗣警員
    獲報後前往現場處理，在「雅勝屠宰場」內之鐵網平台處扣
    得丁○○掉落地面之制式子彈、改造子彈各1顆、射擊甲○○後退出之改造子彈彈殼1枚，在牛隻處理區與工作區○○○道右側牆壁上發現1處彈著點，於走道左側牆壁牆角旁發
    現改造子彈彈頭1顆，並扣得醫生自甲○○左手臂取出之彈
    頭碎片1片、在腹部取出之改造子彈彈頭1顆。警員對庚○○
    實施通訊監察後，得悉庚○○將槍枝藏放在臺北縣中和市○○街14巷8號之3房屋內，乃於93年5月5日20時30分許在臺北
    市○○路277巷48號樓梯口逮捕庚○○，並偕庚○○至臺北
    縣中和市○○街14巷8號之3房屋，起出該仿ＦＮ廠半自動手
    槍製造之金屬玩具手槍換裝土造金屬槍管改造而成之改造手
    槍1把（含彈匣1個，槍枝管制編號0000000000）、由玩具金
    屬彈殼加裝直徑約8mm金屬彈頭而成之改造子彈3顆。
四、案經桃園縣政府警察局大園分局移送臺灣桃園地方法院檢察
    署檢察官偵查起訴。
    理  由
一、認定犯罪事實所憑證據和理由：
    (一)證據能力之說明：
      按被告以外之人於審判外之陳述，雖不符刑事訴訟法第15
      9條之1至第159條之4之規定，而經當事人於審判程序同意
      作為證據，法院審酌該言詞陳述或書面陳述作成時之情況
      ，認為適當者，亦得為證據。當事人、代理人或辯護人於
      法院調查證據時，知有同法第159條第1項不得為證據之情
      形，而未於言詞辯論終結前聲明異議者，視為有前項之同
      意。本件證人於警詢及偵查中之筆錄均經各該證人閱後簽
      名或按捺指紋、槍枝鑑定報告係內政部警政署刑事警察局
      所為鑑定、診斷證明書係由醫師開具，上開供證據於真實
      性及程序之正當性，應無疑義，檢察官、被告及其辯護人
      於本院審判期日對於上述供述證據之作為證據方法，亦未
      表示爭執，則各項審判外之供述，依上開規定，自有證據
      能力。又被告庚○○之辯護人，於本院審理中先主張，證
      人丙○○、己○○、戊○○等三人於偵查中之證言無證據
      能力，惟其後於同日審理程序又明確表示，不爭執三人於
      偵查中供述之證據能力，是丙○○等三人於偵查中之供述
      ，自有證據能力。
    (二)關於被告二人謀議教訓被害人甲○○之始末，及共同取持
      具殺傷力之槍、彈以尋仇之事實
      1.被告庚○○於93年1月18日晚上與被害人甲○○因故發
        生口角等情，業據被告庚○○、被害人甲○○敘述明白
        （見原審卷第31、160、161頁）。
      2.被告丁○○於原審、本院審理期日，自白及證述其與被
        告庚○○因競業糾紛謀議教訓被害人甲○○不諱（見原
        審卷第63、、143、320頁、本院卷94年9月21日審理筆
        錄第7頁）。被告庚○○於本院審理期日，亦自白與丁○○謀議教訓被害人甲○○（見本院卷94年9月21日審
        理筆錄第7、12頁）。
      3.被告庚○○、丁○○其後確往被告庚○○位於臺北市○○路277巷48號12樓之3住處取得槍、彈，並由庚○○持
        仿ＦＮ廠半自動手槍製造之改造手槍（無證據可認定內
        有子彈）與克拉克改造手槍各1把，並將另1把九０改造
        手槍（內有可擊發而具有殺傷力之制式子彈1顆、改造
        子彈3顆）交付丁○○，暨行兇後槍枝流向一節，業據
        被告丁○○以證人身分證述無訛。參諸被告庚○○承認
        之仿ＦＮ廠半自動手槍製造之改造手槍，係其帶警搜得
        （見本院卷94年9月21日筆錄第12頁），證人林聖智於
        檢察官偵查中，亦證稱：當時我正要開車離開，庚○○
        手持手槍站在路邊等語（見偵字第二卷158頁），益見
        被告丁○○以證人身分所為供述可堪信實。
      4.警員在「雅勝屠宰場」內鐵網平台處查扣之子彈2顆，
        經送請內政部警政署刑事警察局（以下簡稱刑事警察局
        ）鑑驗結果，1顆係口徑9mm制式子彈，認具殺傷力，另
        1顆認係由土造金屬彈殼加裝直徑約8.9mm金屬彈頭而成
        之土造子彈，經實際試射結果，可擊發，認具殺傷力；
        在臺北縣中和市○○街14巷8號之3之房屋內查扣之手槍
        1把、子彈3顆，經送請刑事警察局鑑驗結果，手槍1把
        認係仿ＦＮ廠半自動手槍製造之金屬玩具手槍換裝土造
        金屬槍管改造而成之改造手槍（含彈匣1個，槍枝管制
        編號0000000000），機械性能良好，可擊發適用之子彈
        ，認具殺傷力；子彈3顆，認均係由玩具金屬彈殼加裝
        直徑約8mm金屬彈頭而成之改造子彈，取樣1顆試射結果
        ，可擊發，認均具殺傷力。案發現場扣得之子彈2顆，
        其中一顆係制式子彈，有殺傷力，另一顆為改造子彈，
        實際試射結果，可擊發，認具殺傷力，有該局93年6月2
        日刑鑑字第0930101586號槍彈鑑定書在卷可按（見偵字
        第一卷第100頁至第106頁）。另改造九０手槍1把雖未
        扣案，惟被告丁○○持以對被害人甲○○射擊2發，其
        中1發穿透被害人甲○○左手臂後射進腹部，另1發擊中
        牛隻處理區與工作區○○○道右側牆壁並造成1彈著點
        （詳後述），足徵該改造九０手槍顯可擊發適用子彈，
        該2顆改造子彈亦均可擊發，均具有殺傷力。是該仿Ｆ
        Ｎ廠半自動手槍製造之改造手槍、九０改造手槍各1把
        及制式子彈1顆、改造子彈6顆，均具有殺傷力，屬槍砲
        彈藥刀械管制條例第4條第1項第1款、第2款規定之槍砲
        、彈藥。從而，被告庚○○、丁○○分持之手槍或子彈
        均具殺傷力，應可認定。
      5.又被告丁○○雖稱案發前，其檢視彈匣是滿的（見原審
        卷第225頁），但除已擊發及現場遺留之子彈共四顆外
        ，其餘子彈並未扣案，無從認定有殺傷力，應予說明。
      6.綜上所述，本節事實即堪認定。
    (三)關於被告庚○○寄藏槍枝之事實
      1.扣案之手槍、子彈係「黃永松」於92年9月間拿到被告
        庚○○臺北市○○路的住處寄放等語，業據被告庚○○
        自白在卷（見偵字第一卷第186頁）。
      2.事實欄第二項所載之具殺傷力之槍枝2把及子彈7顆，均
        係於案發前自被告庚○○位於台北市萬華之住處取出，
        業經被告丁○○於原審以證人身分敘述在卷，已如前述
        。被告丁○○並證稱：我知道那把德製ＦＮ廠八釐米的
        手槍叫「小威」，庚○○有告訴我那把槍是「黃永松」
        交給他的等語（原審卷第323頁）。
      3.另證人即查獲被告庚○○之警員張粵明於原審結證稱：
        我們有上線監聽，知道庚○○持有1把手槍，放在中和
        市○○街，他叫那把槍叫「小威」，抓到庚○○後，我
        雖然知道槍放在該屋，但不知是藏在哪個位置，所以就
        叫庚○○帶我去取槍，查獲當時，庚○○說是別人交給
        他的，他以他寄藏在該處的房間內等語（原審卷第156
        、157頁）。至證人張粵明雖同時證稱印象中庚○○說
        是丁○○拿給他的等語，此與前揭被告庚○○自白不符
        ，難認其印象正確，惟據證人張粵明其餘證言，足知被
        告庚○○早即持有此把扣案之具殺傷力仿ＦＮ廠改造手
        槍，且據其於查獲現場初訊時，被告庚○○即承認係他
        人寄藏。
      4.案外人黃永松已死亡，業據被告庚○○敘述在卷（見本
        院卷第66頁），是黃永松寄藏具殺傷力槍、彈之數目為
        何，即無法傳喚訊明，而被告庚○○自原審審理迄今，
        均否認寄藏槍枝，自僅能依相關證據，以最有利被告庚○○之方式認定之。
      5.參酌上述，扣案之具殺傷力ＦＮ廠改造手槍、子彈，係
        黃永松交被告庚○○寄藏，應可認定。因本件未扣案之
        九０手槍及子彈四顆，係由被告庚○○於案發前取出交
        付被告丁○○，已如前述，如認黃永松僅將扣案槍、彈
        交被告庚○○寄藏，則其對於另交付被告丁○○之九０
        手槍、子彈四顆，於交付前即有不同於寄藏犯意之持有
        行為，而為數罪併罰關係，不若將此部分槍、彈亦認定
        為黃永松交付被告庚○○寄藏為有利。
      6.綜上所述，被告庚○○確有寄藏事實欄第二項所載槍、
        彈之事實，亦堪認定。
    (四)關於被告庚○○、丁○○取槍後，尋被害人甲○○報復過
      程之事實
      1.被告二人如事實欄所載共同持槍往尋被害人甲○○，槍
        擊致甲○○受有槍傷之過程，業據被告丁○○自白不諱
        ，並據被害人甲○○就被告丁○○持槍追殺之事實陳述
        綦詳（見原審卷第158至164頁），證人黃彬憲就接送被
        告二人至現場及離開現場之事實亦證述明白（原審卷第
        133至138頁）。雖被告丁○○前陳稱到達現場後，其與
        被告庚○○分頭尋找被害人甲○○，惟本院審理時，則
        確認當時其走在前面，被告庚○○在後面，並不知被告
        庚○○在後面做什麼（見本院卷94年9月21日審判筆錄
        第10頁），證人己○○、戊○○於本院結證時，並均指
        稱被告庚○○係站在如原審所繪位置圖（見原審卷第18
        6頁）所示之入口處附近，未看到庚○○走來走去（見
        本院卷94年9月21日審判筆錄第9、10頁），是被告丁○○於原審陳稱二人分頭尋找被害人甲○○部分，當係其
        行走在前，未能親見之故，因與事實不符，尚不可採。
        被告庚○○既在入口處附近有持槍之舉，業據林聖智證
        述在卷，前已敘及，其意在攔截被害人甲○○甚明。
      2.被告二人到達雅勝屠宰場後，係由被告丁○○持槍射擊
        被害人甲○○，被告庚○○持槍喝令己○○、戊○○、
        丙○○等人不要動，業據現場目擊之證人己○○、戊○○、丙○○於偵查中結證明確（見偵字第二卷第168、1
        71、172頁、偵查他字卷第51頁），被告庚○○於抵達
        雅勝屠宰場後，曾對其等三人喊不要動，惟此外被告庚○○即無其他更進一步之積極行為，是被告庚○○此舉
        非無可能在避免誤傷，尚不能僅憑其喊不要動一語，即
        認其有以強暴、脅迫之方法，使己○○等三人行無義務
        之事之犯行，附此說明。
      3.被害人甲○○受有如事實欄第三項所載傷害，有診斷證
        明書2紙及敏盛綜合醫院94年3月8日敏醫字第094000053
        7號函在卷可稽（見偵字第一卷第27、28頁）在卷可稽
        。
      4.被告二人分別由丁○○追擊被害人甲○○，庚○○則在
        入口附近攔截，二人就此殺人犯行，顯有犯意聯絡、行
        為分擔。
      5.綜上所述，此節事實亦堪認定。
    (五)被告丁○○於與被告庚○○謀議後，始前往庚○○萬華住
      處取槍，並用以為本件槍擊犯行，其持有具殺傷力之槍、
      彈，顯係供自己及被告庚○○犯罪。又被告二人先謀議教
      訓李連詳，再共同取槍，則被告二人就彼此持槍行為，亦
      具有共同犯意聯絡。
    (六)查具有殺傷力之改造手槍、子彈，威力強大，任意對人發
      射，有致人死亡可能，被告二人自不能諉為不知，竟仍不
      顧而分持此等槍支前往槍擊報復被害人甲○○，二人顯有
      不確定之殺人故意，並就此有犯意聯絡。
    (七)綜上所述，被告二人本件犯行，即堪認定。
二、對於被告辯解的判斷：
    (一)被告之辯解
      1.被告庚○○辯稱：警員在中和市○○街查扣之手槍、子
        彈，並非我所有，而是黃永松的，我只是曾經在「黃永
        松」中和市○○街的租屋處看過，所以才知道那邊有槍
        ，但並非寄放在我家；93年1月19日當天我並未持槍，
        我與丁○○一同前往「雅勝屠宰場」後，丁○○即單獨
        進去，但我不知道他是要對甲○○開槍，又我有妄想型
        精神分裂症等語。
      2.被告丁○○辯稱我只是想要教訓甲○○，並沒有要殺人
        犯意等語，並於原審辯稱我有先對空鳴槍一槍等語。
    (二)經查：
      1.被告庚○○確自黃永松處收受寄藏槍、彈，已如前述；
        又其在雅勝屠宰場時，確有持槍之事實，業據被告丁○○、證人林聖智證述明白，亦如前述。被告庚○○空言
        否認，核無可採。
      2.被告庚○○雖辯稱有妄想型精神分裂症，惟經本院將其
        送臺北市立聯合醫院鑑定結果，認被告庚○○於本件犯
        行當時之精神狀態，未有精神耗弱或心神喪失之情形，
        有該院94年8月3日以北市醫松字第09432393100 號函檢
        送之精神鑑定報告書附卷可稽（見本院卷第177至180頁
        ），被告庚○○亦於本院自陳本件犯行時，並未發病（
        見本院卷94年9月21日審判筆錄第5頁）。綜此以觀，被
        告庚○○係在正常之精神狀態下而為本件犯行，即堪以
        認定，尚無援引刑法第19條減輕刑責之問題。
      3.被告丁○○在持槍射擊被害人甲○○之前，並未先朝空
        中射擊1槍，此經被害人甲○○陳述明確，被告丁○○
        開槍時與被害人甲○○相距僅約1公尺，此亦經被害人
        甲○○陳明在卷（見原審卷第162頁），被告丁○○若
        確有先朝空中射擊1槍，衡情被害人甲○○當無未聽聞
        之理，再參諸卷附之現場照片（見偵查他字卷第21頁至
        第25頁，編號、、至）、警員所繪製之現場圖
        （見原審卷第186頁），被害人甲○○在屠宰場內鐵網
        平台旁之門口處中槍後，即沿牛隻處理區與工作區○○○○道逃逸，而警員嗣後在鐵網平台處查獲制式子彈、
        改造子彈各1顆、改造子彈彈殼1枚，在牛隻處理區與工
        作區○○○道之右側牆壁上發現1處彈著點，於走道左
        側牆壁牆角旁發現1顆改造子彈彈頭，可知在被害人甲○○沿牛隻處理區與工作區○○○○道逃逸過程，被告
        丁○○仍持槍朝被害人甲○○逃逸方向射擊1發，至屬
        灼然，其所辯朝被害人甲○○射擊1槍後，手槍隨即發
        生卡彈情形而無法射擊，並未再繼續射擊被害人云云，
        顯不足採。再佐以被告丁○○於原審審理時亦供承：因
        為我很生氣，所以才打算繼續追逐甲○○並開槍，但因
        為卡彈，才沒有繼續追逐等語（見原審卷第356頁），
        是被告丁○○持具有殺傷力之改造手槍近距離射擊被害
        人，在被害人中彈轉身逃逸後，又自後追逐並再射擊1
        槍，嗣因手槍卡彈始作罷，由此益見被告丁○○與庚○○雖意在教訓，惟其等不顧持槍射擊可致人死亡，而為
        本件犯行，確有不確定殺人故意。被告丁○○所辯先對
        空鳴一槍，及僅有單純之傷害犯意云云，即無從認定。
      4.綜上所述，被告二人所為辯解，均無可採。
三、論罪的理由：
    (一)按刑法第2條規定，行為後法律有變更者，適用裁判時之
      法律。但裁判前之法律有利於行為人者，適用最有利於行
      為人之法律。查被告二人本件寄藏、持有具殺傷力改造手
      槍犯行後，槍砲彈藥刀械管制條例第11條業於94年1月26
      日經總統令公布修正刪除，於94年1月28日生效施行，該
      刪除之條文，併入同次修正之第8條規範之，修正前第11
      條第4項寄藏、持有具殺傷力之手槍，法定刑為1年以上7
      年以下有期徒刑，併科新臺幣1千萬元以下罰金，修正同
      條例第8條第4項之法定刑，則為3年以上10年以下有期徒
      刑，併科新臺幣7百萬元罰金，故就被告2人寄藏、持有具
      殺傷力手槍犯行，以適用舊法較為有利。
    (二)核被告庚○○所為，係犯修正前槍砲彈藥刀械管制條例第
      11條第4項之未經許可寄藏可發射子彈具有殺傷力之改造
      手槍罪、現行同條例第12條第4項之未經許可寄藏子彈罪
      、刑法第271條第2項、第1項殺人罪而未遂；被告丁○○
      所為，係犯修正前槍砲彈藥刀械管制條例第11條第4項之
      未經許可持有可發射子彈具有殺傷力之改造手槍罪、現行
      同條例第12條第4項之未經許可持有子彈罪、刑法第271條
      第2項、第1項殺人罪而未遂。被告2人各以一個行為而分
      別寄藏、持有2把手槍，應分別僅論以一個寄藏、持有可
      發射子彈具有殺傷力手槍罪；又其2人各以一個行為而分
      別寄藏、持有7顆、4顆子彈，亦應各論以1個寄藏、許可
      持有子彈罪。被告庚○○有事實欄第一項所載之前科紀錄
      ，有本院被告全國前案紀錄表在卷足參，其受有期徒刑執
      行完畢後，5年內再犯上開犯行，除法定刑死刑、無期徒
      刑部分不予加重外，應依刑法第47條規定加重其刑。
    (三)起訴書所犯法條欄雖漏列被告丁○○另犯有修正前槍砲彈
      藥刀械管制條例第11條第4項、現行同條例第12條第4項之
      罪，惟於犯罪事實欄內業已敘明被告丁○○與庚○○共同
      持槍射殺被害人甲○○，顯係漏列起訴法條，併予敘明。
      又起訴書未敘及被告庚○○並寄藏改造九０手槍及該槍所
      用子彈4顆，惟此與已起訴之相關部分有實質上一罪關係
      ，依刑事訴訟法第267條之規定，本院自能審酌。另檢察
      官於本院論告時，認應論被告二人意圖犯罪而持有槍械，
      應係犯刑法第187條之罪，惟查被告庚○○係在寄藏行為
      繼續下，另起犯意（詳後述）而殺人未遂，故無另論刑法
      第187條之問題；又刑法第187條之法定刑為5年以下有期
      徒刑，較修正前槍砲彈藥刀械管制條例第11條第4項之法
      定刑為低，故依檢察官之主張，法規競合之結果，亦無論
      以刑法第187條之問題。
    (四)被告丁○○與庚○○共同持有具殺傷力之改造手槍及手彈
      ，並持槍射殺被害人甲○○而未遂，就前開未經許可持有
      改造手槍、子彈與殺人未遂犯行，有犯意聯絡與行為分擔
      ，應論以共同正犯。
    (五)被告庚○○受「黃永松」委託，寄藏仿ＦＮ廠半自動手槍
      製造之改造手槍1把、改造子彈3顆，其保管本身所為之持
      有，既係寄藏之當然結果，法律上自宜僅就「寄藏」行為
      為包括之評價，不應另就「持有」予以論罪。又被告庚○○一寄藏行為觸犯未經許可寄藏可發射子彈具有殺傷力之
      改造手槍罪、未經許可寄藏子彈罪二罪名，被告丁○○一
      持有行為觸犯未經許可持有可發射子彈具有殺傷力之改造
      手槍罪、未經許可持有子彈罪二罪名，均為想像競合犯，
      應各從較重之寄藏改造手槍罪及持有改造手槍罪處斷。
    (六)被告丁○○既係為自己及被告庚○○犯罪而持有槍、彈，
      進而對被害人甲○○殺人未遂，則其所犯非法持有改造手
      槍罪及殺人未遂二罪名間，有方法、目的之牽連犯關係，
      應從較重之殺人未遂罪處斷。被告庚○○與丁○○共謀由
      被告丁○○持槍射擊被害人甲○○，另1人則於入口處附
      近攔截，已著手殺人行為之實施，因被害人甲○○逃離，
      被告丁○○所持手槍發生故障，致未發生致人於死之結果
      ，係屬障礙而不遂，爰依刑法第26條前段規定，依法減輕
      其刑，並依刑法第71條第1項規定，先加後減之。
    (七)被告庚○○寄藏具殺傷力之改造手槍之初，並無意持以殺
      人，而係因於93年1月18日與被害人甲○○發生衝突，一
      時氣憤，始與被告丁○○共謀持槍射擊被害人甲○○，其
      所犯上開非法寄藏改造手槍罪、殺人未遂罪2罪，犯意各
      別，罪名互殊，係分別起意，應予分論併罰。
四、撤銷改判的理由：
　　(一)撤銷原判決的理由：
      原審判決認被告2人犯罪成立，並予論罪科刑，固非無見
      ，惟查：
　　　1.原審僅認定被告庚○○係受交付寄藏具殺傷力手槍1把
　　　  、改造子彈3顆，尚有未洽。
      2.原審認定被告2人殺人未遂，係基於確定故意所為，且
        2人至雅勝屠宰場後，分頭尋找被害人甲○○，與卷內
        事證不符，亦有未當。
      3.原審判決後，槍砲彈藥刀械管制條例業已修正，原審不
        及為新舊法之比較適用。
　　　4.被告庚○○空言否認犯行而提起上訴，並與被告丁○○
        均上訴指摘原判決量刑過重，雖均無理由，然原判決既
        有可議，自應將原判決撤銷改判。
　　(二)自為判決的論罪科刑理由：
　　　1.爰審酌被告庚○○曾犯有違反藥事法、麻醉藥品管理條
        例、竊盜、公共危險等前科，素行不良，其與被告丁○○未經許可寄藏、持有具有殺傷力之改造手槍、子彈，
        對社會治安危害甚鉅，且共謀持槍殺害被害人甲○○，
        惡性非輕，被告丁○○於本院審理時坦承大部分犯行，
        及2人犯罪之動機、犯罪時所受之刺激等一切情狀，爰
        仍各量處如主文第2、3項所示之刑，並就被告庚○○宣
        告罰金刑部分，諭知易服勞役之折算標準，被告庚○○
        部分並合併定其應執行之刑，以資懲儆。
      2.被告庚○○受託寄藏如事實欄第2 項所載之槍、彈，除
        被告丁○○已擊發之2顆改造子彈（1顆擊中被害人甲○○，另1顆擊中牆壁）及刑事警察局鑑驗時試射之2顆改
        造子彈，業已滅失而不存在外，其餘仿ＦＮ廠半自動手
        槍製造之金屬玩具手槍換裝土造金屬槍管改造而成之改
        造手槍1把（含彈匣1個，槍枝管制編號0000000000）、
        改造九０手槍1把（雖未扣案，但並無證據足證業已滅
        失而不存在）、制式子彈1顆、改造子彈2顆，均屬違禁
        物，不問屬於犯人與否，均應依刑法第38條第1項第1款
        規定宣告沒收（警員於臺北縣中和市○○街14巷8號之3
        所查扣之改造子彈2顆，因無積極證據足證被告2人曾持
        以犯本件殺人未遂犯行，故不於殺人未遂罪主文項下宣
        告沒收）。至扣案之改造子彈彈殼1枚、改造子彈彈頭2
        顆（含碎片1片），因已不具殺傷力，非屬違禁物，雖
        係供被告2人犯本件殺人未遂罪所用之物，尚無沒收之
        必要，爰不另宣告沒收，附此敘明。
六、適用的法律：
　　(一)刑事訴訟法第369條第1項前段、第364條、第299條第1項
      前段。
　　(二)刑法第2條第1項、第11條前段、第28條、第271條第2項、
      第1項、第26條前段、第42條第2項、第55條、第47條、第
      51條第5款、第38條第1項第1款。
    (三)修正前槍砲彈藥刀械管制條例第11條第4項、槍砲彈藥刀
      械管制條例第12條第4項。
    (四)罰金罰鍰提高標準條例第2條，現行法規所定貨幣單位折
      算新臺幣條例第2條。
本案經檢察官方娜蓉到庭執行職務。
中　　華　　民　　國　　94　　年　　10 　　月　　5　　日
　　　　　　　　　刑事第十六庭審判長法　官　曾德水
　　　　　　　　　　　　　　　　　  法　官  廖紋妤
　　　　　　　　　　　　　　　　　  法　官  范清銘
以上正本證明與原本無異。
如不服本判決，應於收受送達後10日內向本院提出上訴書狀，其
未敘述上訴之理由者並得於提起上訴後10日內向本院補提理由書
（均須按他造當事人之人數附繕本）。
                                    書記官　吳金來
中　　華　　民　　國　　94　　年　　10　　月　　6 　　日
附錄：本案論罪科刑法條全文
修正前槍砲彈藥刀械管制條例第11條第4項：
未經許可，持有、寄藏或意圖販賣而陳列第一項所列槍砲者，處
一年以上七年以下有期徒刑，併科新臺幣七百萬元以下罰金。
槍砲彈藥刀械管制條例第12條第4項：
未經許可，持有、寄藏或意圖販賣而陳列子彈者，處五年以下有
期徒刑，併科新台幣三百萬元以下罰金。
刑法第271條第2項、第1項：
殺人者，處死刑、無期徒刑或十年以上有期徒刑。
前項之未遂犯罰之。
